臺灣新竹地方法院民事判決　　　　　　　 93年度訴字第496號
原　　　告　乙○○
訴訟代理人　彭火炎律師
　　　　　　張玉琳律師
被　　　告　甲○○
上列當事人間遷讓房屋事件，本院於民國94年3月10日辯論終結
，判決如下：
    主  文
被告應將坐落新竹縣湖口鄉○○段第710號土地上門牌編號碼新
竹縣湖口鄉○○路○段619號、621號房屋交付予原告。
本判決於原告以新臺幣陸拾萬元為被告供擔保後，得假執行。但
被告如以新臺幣壹佰柒拾伍萬元為原告預供擔保，得免為假執行
。
訴訟費用由被告負擔。
    事實及理由
一原告起訴主張：
  (一)緣兩造於91年10月7日訂立不動產買賣契約書，由被告以新
    台幣（下同）3,500,000元價金，將座落新竹縣湖口鄉○○
    段710地號上門牌號碼為新竹縣湖口鄉鄉○○路○段617號二
    層建物計169.2平方公尺、619、621號二層建物計170平方公
    尺及基地持分3/4出賣予原告。契約書內約明訂約當日付款
    2,000,000元、契稅稅單核下交付尾款1,500,000元，同時點
    交上開買賣不動產。被告訂約當日收回伊前簽發、面額
    2,000,000元之本票一紙，嗣經新竹縣稅捐稽徵處核發契稅
    稅單並經原告繳納契稅及辦理納稅義務人名義變更完訖，又
    於同年月二十一日由被告收回伊前簽發之面額500,000元本
    票、面額900,000元支票各一紙及另由原告交付現金十萬元
    方式收清買賣總價金。依約定被告自即應點交本件不動產予
    原告。嗣門牌編號617號二層建物及綠園段710號土地，又因
    被告另欠訴外人新竹國際商業銀行債務，經台灣新竹地方法
    院強制執行，而由原告以5,700,000元拍定。經原告於93 年
    1月5日以湖口郵局第二號存證信函催告，並聲請新竹縣湖口
    鄉調解委員會調解，被告皆不履行點交義務，原告自得依買
    賣契約為本件請求。
  (二)被告於本院調查時業已自認，曾向原告之夫甘國治借款八百
    萬元，利息約每月二十萬元，每次還錢時都是先扣利息，大
    概在開始執行財產前半年沒有能力繳利息等語。訴外人甘國
    治雖於新竹地方法院民事執行處88年度執字第2625號（舜股
     ）、桃園地方法院民事執行處88年度執四字第7275號（孔
    股）及新竹地方法院民事執行處92年度執字第3833 號（孔
    股）受分配0000000元、0000000元、0000000元，但截至92年
    11月14日止﹝即至新竹地方法院民事執行處92年度執字第
    3833號（孔股）﹞分配表彙表日止﹞，被告尚積欠甘國治本
    利總和0000000元，本件原告與甲○○間不動產買賣價金為
    三百五十萬元，債權人甘國治既將其對於被告之債權讓與原
    告抵充上開買賣價金，則原告請求點交房屋核屬有據，被告
    拒絕交付房屋為無理由。
  (三)聲明：被告應將坐落新竹縣湖口鄉○○段第710號土地上門
          牌編號碼新竹縣湖口鄉○○路○段619號、621號二層
          建物共計170平方公尺交付予原告。
二被告則抗辯：
  (一)被告原欠原告之夫訴外人甘國治本息共九百多萬元之債務，
    而以門牌號碼617、619、621號房屋之價金抵償拍賣受償不
    足債權。但嗣後門牌號碼617號房地連同亦為被告所有之門
    牌號碼615號房地經法院拍賣後，被告即償還所有積欠之債
    務，而不需以上開房屋抵償債務。93年2、3月間，拍賣執行
    完畢，原告將如附表一所示之票據交還原告，但上開票據之
    原因關係債務，已經清償。而與上開票款不足系爭契約之部
    分，原告即要求被告簽立以收現金之字據。被告實際上根本
    沒有收到買賣價金。
  (二)訴外人甘國治於88年開始執行被告財產後約過半年，訴外人
    甘國治即與原告約定不再計算利息。且亦曾有保證人幫被告
    償還債務1,050,000元，另被告幫原告興建房屋，工程款分
    別為六十餘萬元及三十餘萬元，與執行之金額加總共計九百
    多萬元，被告積欠原告之債務已全部清償，原告應將門牌
    號碼617 、619、621房地返還原告，而不應請求遷讓房屋。
三兩造不爭執之處：
  (一)坐落新竹縣湖口鄉○○段710號土地上之門牌號碼新竹縣湖
    口鄉○○路615、617、619、621號均為原告所有。
  (二)兩造於91年10月7日訂立買賣契約，由被告將617、619、621
    號房屋及坐落基地應有部分3/4，以3,500,000元之價格出售
    原告。並於92年8月7日由新竹縣稅捐稽徵處將房屋稅之納稅
    義務人變更為原告。
  (三)嗣於92年12月15日，新竹縣湖口鄉○○段710號土地及其上
    門牌號碼615、617號房屋（即建號97號）經法院拍賣，由原
    告拍定取得所有權。
四法院得心證之理由：
  (一)原告原起訴主張兩造訂立之買賣契約，其價金已由91年10月
    7 日、91年10月21日返還被告用以清償其積欠訴外人甘國治
    之如附表之票據三紙，票面金額共計3,400,000元及現金十
    萬元，其已清償買賣價金。然查，被告否認上開票據之返還
    為以票據債務抵償買賣價金及收到100,000元。於收受現金
    十萬元之部分，因有被告書寫簽收十萬元現金之文字並按捺
    指印之收據在卷可證，且被告亦不爭執其該收據為真正，堪
    認原告主張為真實，被告空言否認，尚難採信。至於收受票
    據部分，被告雖亦不爭執其曾書寫收執票據之受據，然而，
    交還票據之原因眾多，並非一定以債據債務抵償買賣價金，
    且被告與訴外人甘國治間借貸往來的方式是除借款之初以借
    款最上限八百萬元為票面金額，開具本票擔保外，每次借款
    均需再交付票面金額與借款金額相同之票據供作清償之事實
    ，原告亦不爭執。而訴外人甘國治於88年11月起已據擔保之
    本票進行強制執行，並獲部分清償（詳後述）。則原告交還
    票據究為債權因強制執行滿足，而交還票據或以票據債權抵
    償買賣價金，則有疑義。故原告主張以票據債權抵銷買賣價
    金為有利於原告之事實，原告為此主張，自應就該確有該事
    實為舉證。但原告並未就此部分為舉證，尚難認定為真實。
    因此原告主張兩造間訂立買賣契約，且其以票據債權抵償買
    賣價金云云，顯難採信。
  (二)被告抗辯兩造訂立之房地買賣契約是訴外人甘國治要求，以
    其對被告之債權是否完全受償為生效要件，如訴外人甘國治
    之債權如未完全受償，則以尚未受償之之債權抵銷買賣價金
    ，但經拍賣其已全部清償債務，故兩造間之買賣契約並未生
    效等語。原告並不爭執，系爭買賣契約是為抵償被告，因此
    ，原告是否得依據買賣法律關係請求被告交付買賣標的房屋
    之占有，應視被告積欠訴外人甘國治之債務，經法院強制執
    行被告之財產後是否仍有債權未能受償。經查：
    1.被告積欠訴外人甘國治之債務本金部分為八百萬元，利息
      部分原約定為每月二十萬元，自88 年開始強制執行前半
      年開始，即未能清償利息之事實，為原告所自承。因此，
      原告積欠被告部分為八百萬元本金及自88 年5月起（88年
      11月本院88執字第5995號清償票款執行事件開始執行）其
      約定利率為年利率百分之三十，除去超過法定利率之部分
      ，以法定利率百分之二十計算之利息。
    2.訴外人甘國治於本院88年度執字第2625號清償借款事件受
      償分配2,735,174元、桃園地方法院88年度執字第7275號
      清償債務事件受償分配1,099,611元、本院92年度執字第
      3833號清償票款事件受分配3,449,518元，業經本院調閱
      本院88年度執字第2625號清償借款事件強制執行卷宗、
      92年度執字第3833號清償票款事件強制執行卷宗及桃園地
      方法院88年度執字第7275號清償債務事件強制執行卷宗，
      核閱無訛。
    3.按清償人所提出之給付，應先抵充費用，次充利息，次充
      原本；其依前二條之規定抵充債務者亦同，民法第323條
      定有明文。依據上開規定，以訴外人甘國治強制執行受償
      之時間，抵充之結果（計算式詳附表二），原告尚有本息
      7,643,887元未清償。
    4.被告抗辯，90年間被告即與訴外人甘國治約定不再計算利
      息，另保證人曾代還105萬元，被告為原告進行房屋興建
      工程亦分別有30餘萬元及60餘萬元之工程款可供抵銷云云
      。被告抗辯之事實，為對其有利之事實，被告應負舉證責
      任，然被告亦於當庭表示無法舉證。因此，被告上開抗辨
      事實不能證明，難以採信。
    5.綜上所陳，兩造間訂立買賣契約所附之停止條件既已成就
      ，兩造間之買賣契約有效，原告則自得請求被告履行買賣
      契約。
  (三)按物之出賣人，負交付其物於買受人，並使其取得該物所有
    權之義務，民法第348條第1項定有明文。兩造既與訴外人甘
    國治約定，以訴外人甘國治對被告之債權如未因強制執行完
    全受償，即移為抵銷買賣契約之價金，並以之作為兩造買賣
    契約之停止條件，茲因訴外人甘國治之債權尚有本息7,643,
    887元未清償，停止條件已成就，兩造買賣契約有效，原告
    則自得依據上開規定，請求被告履行交付買賣標的物之義務
    ，將系爭房屋之占有移轉原告為有理由，應予准許。
五兩造陳明願供擔保請為宣告假執行或免為假執行，經核均與規
  定相符，爰分別酌定相當之擔保金額予以宣告。
六訴訟費用負擔之依據：民事訴訟法第第78條。
中　　華　　民　　國　　94　　年　　3 　　月　　28　　日
                  民事第一庭    法　官　黃珮禎
以上正本係照原本作成。
如對本判決上訴，須於判決送達後20日內向本院提出上訴狀。
中　　華　　民　　國　　94　　年　　3 　　月　　28　　日
                                書記官　黎秀娟
